---
title: "compare 4 R packages for scRNAseq"
author: "jmzeng1314@163.com"
date: "`r format(Sys.time(), '%d %B, %Y')`"
output: 
  html_document: 
    toc: yes
---

```{r setup, include=FALSE}
knitr::opts_chunk$set(echo = TRUE)
knitr::opts_chunk$set(warning = F)
knitr::opts_chunk$set(message  = F) 
```

## 安装并且加载必要的包

需要自行下载安装一些必要的R包，包括我们的测试数据集来源的R包`scRNAseq` ，以及4个单细胞转录组数据处理包！

因为大量学员在中国大陆，所以需要特别的R包安装方法，就是切换镜像后再下载R包。参考：http://www.bio-info-trainee.com/3727.html

```{r}
options()$repos  ## 查看使用install.packages安装时的默认镜像
options()$BioC_mirror ##查看使用bioconductor的默认镜像
options(BioC_mirror="https://mirrors.ustc.edu.cn/bioc/") ##指定镜像，这个是中国科技大学镜像
options("repos" = c(CRAN="https://mirrors.tuna.tsinghua.edu.cn/CRAN/")) ##指定install.packages安装镜像，这个是清华镜像
options()$repos 
options()$BioC_mirror
if (!requireNamespace("BiocManager", quietly = TRUE))
    install.packages("BiocManager") 
if(!require('Seurat')){
  BiocManager::install('Seurat',ask = F,update = F)
}
if(!require('scater')){
  BiocManager::install(c( 'scater'),ask = F,update = F)
}
if(!require('monocle')){
  BiocManager::install(c( 'monocle'),ask = F,update = F)
}
if(!require('scRNAseq')){
  BiocManager::install(c( 'scRNAseq'),ask = F,update = F)
}
if(!require('SC3')){
  BiocManager::install(c( 'SC3'),ask = F,update = F)
}
if(!require('M3Drop')){
  BiocManager::install(c( 'M3Drop'),ask = F,update = F)
}
if(!require('ggpubr')){
  BiocManager::install(c( 'ggpubr'),ask = F,update = F)
}
```

安装成功后就可以加载R包：

```{r, message=FALSE}
rm(list = ls())  
options(warn=-1)  
suppressMessages(library(scater))
suppressMessages(library(Seurat))
suppressMessages(library(monocle))
suppressMessages(library(scRNAseq)) 
suppressMessages(library(SC3)) 
suppressMessages(library(M3Drop)) 
```

## 简单了解数据集

这个包内置的是 Pollen et al. 2014 数据集，人类单细胞细胞，分成**4类**，分别是 pluripotent stem cells 分化而成的 neural progenitor cells (“NPC”) ，还有 “GW16” and “GW21” ，“GW21+3” 这种孕期细胞，理解这些需要一定的生物学背景知识，如果不感兴趣，可以略过。

这个数据集很出名，截止2019年1月已经有近400的引用了，后面的人开发`R包算法`都会在其上面做测试，本例子只使用了数据集的**4种细胞类型**而已，因为 scRNAseq 这个R包就提供了这些，完整的数据是 23730 features，
301 samples, 地址为<https://hemberg-lab.github.io/scRNA.seq.datasets/human/tissues/> ， 这个网站非常值得推荐，简直是一个宝藏。


这里面的表达矩阵是由 RSEM (Li and Dewey 2011) 软件根据 hg38 RefSeq transcriptome 得到的，总是130个文库，每个细胞测了两次，测序深度不一样（非常的不一样）

```{r}
library(scRNAseq)
## ----- Load Example Data -----
data(fluidigm) 
ct <- floor(assays(fluidigm)$rsem_counts)
ct[1:4,1:4] 
sample_ann <- as.data.frame(colData(fluidigm))
DT::datatable(sample_ann,
              
            rownames= FALSE,extensions = c('Scroller'), 
            options = list(  
  pageLength = 10, 
  lengthMenu = list(c(10, 50, 100,-1), c('10', '50','100', 'All')),
  columnDefs = list(list(className = 'dt-center', targets = 0 :8)),
  scrollX = TRUE,
  fixedHeader = TRUE,
  fixedColumns = TRUE ,
  deferRender = TRUE 
),
filter = 'top',
escape = FALSE
)
```

### 先探索表型信息

前面说到，这个数据集是130个文库，每个细胞测了两次，测序深度不一样，这130个细胞，分成4类，分别是： pluripotent stem cells 分化而成的 neural progenitor cells (“NPC”) ，还有 “GW16” and “GW21” ，“GW21+3” 这种孕期细胞。 

批量，粗略的看一看各个细胞的一些统计学指标的分布情况

```{r fig.width=10, fig.height=15}
library(ggpubr)
box <- lapply(colnames(sample_ann[,1:19]),function(i) {
    dat <-  sample_ann[,i,drop=F] 
    dat$sample=rownames(dat)
    dat$group='all cells'
    ## 画boxplot 
   p <- ggboxplot(dat, x = "group", y = i, 
                add = "jitter" )
 p
})
plot_grid(plotlist=box, ncol=5 )
# ggsave(file="stat_all_cells.pdf")
```

很明显，他们可以有根据来进行分组，这里不再演示。 不过通常的文章并不会考虑如此多的细节，这里重点是批量，代码技巧非常值得你们学校。

因为进行了简单探索，对表型数据就有了把握，接下来可以进行一定程度的过滤，因为细节太多，这里重点是批量，代码技巧非常值得你们学校。

```{r}
pa <- colnames(sample_ann[,c(1:9,11:16,18,19)])
tf <- lapply(pa,function(i) {
 # i=pa[1]
  dat <-  sample_ann[,i]  
  dat <- abs(log10(dat))
  fivenum(dat)
  (up <- mean(dat)+2*sd(dat))
  (down <- mean(dat)- 2*sd(dat) ) 
  valid <- ifelse(dat > down & dat < up, 1,0 ) 
})

tf <- do.call(cbind,tf)
choosed_cells <- apply(tf,1,function(x) all(x==1))
table(sample_ann$Biological_Condition)
sample_ann=sample_ann[choosed_cells,]
table(sample_ann$Biological_Condition)
ct <- ct[,choosed_cells]
```


### 再探索基因表达情况

```{r}
ct[1:4,1:4] 
counts <- ct
fivenum(apply(counts,1,function(x) sum(x>0) ))
boxplot(apply(counts,1,function(x) sum(x>0) ))
fivenum(apply(counts,2,function(x) sum(x>0) ))
hist(apply(counts,2,function(x) sum(x>0) ))
choosed_genes=apply(counts,1,function(x) sum(x>0) )>0
table(choosed_genes)
counts <- counts[choosed_genes,]
```

## 单细胞转录组分析流程介绍

注意，这里的 seurat是2.x版本，同理，monocle也是2版本。


| 用法                           | Seurat                                                       | scater                                                       | monocle                                                      |
| ------------------------------ | ------------------------------------------------------------ | ------------------------------------------------------------ | ------------------------------------------------------------ |
| 创建R包要求的对象              | CreateSeuratObject                                           | SingleCellExperiment                                         | newCellDataSet                                               |
| QC and selecting cell          | 创建矩阵的同时，可以选择过滤参数min.cell，min.gene等。还有FilterCells函数可以去除不合格的细胞。 | calculateQCMetrics()函数，其中的feature_controls参数可以指定过滤指标，然后有一系列的可视化函数 | 用基础R函数进行初步过滤，还可以用detectGenes()函数加上subset()过滤 |
| 表达量的标准化或者归一化       | NormalizeData                                                | calculateCPM()等系列函数                                     | estimateSizeFactors()还有estimateDispersions                 |
| 寻找重要的基因                 | FindVariableGenes                                            | 没有看到专门的函数，可以借用R基础函数                        | differentialGeneTest()函数                                   |
| 去除干扰因素                   | ScaleData                                                    | 借用limma包的  removeBatchEffect 函数                        | 去除干扰因素的功能被包装在降维函数中                         |
| 降维                           | RunPCA或者RunTSNE                                            | runPCA或者runTSNE，runDiffusionMap                           | reduceDimension函数，可以选择多种参数                        |
| 降维后可视化                   | VizPCA和PCElbowPlot;PCAPlot或者TSNEPlot                      | plotPCA和plotTSNE等等                                        | plot_cell_trajectory()或plot_genes_in_pseudotime             |
| 分类群cluster                  | FindClusters                                                 | 并没有包装聚类函数，而且辅助其它R包，或者R基础函数           | clusterCells                                                 |
| 聚类后找每个细胞亚群的标志基因 | FindMarkers和FindAllMarkers函数                              | 借助SC3包                                                    | newCellTypeHierarchy classifyCells 
calculateMarkerSpecificity |


### step1: 创建对象

首先为 scater 包创建对象

```{r}
pheno_data <- as.data.frame(colData(fluidigm))
ct <- floor(assays(fluidigm)$rsem_counts)
## 这里需要把Pollen的表达矩阵做成我们的 scater 要求的对象
# data("sc_example_counts")
# data("sc_example_cell_info") 
# 你也可以尝试该R包自带的数据集。
# 参考 https://bioconductor.org/packages/release/bioc/vignettes/scater/inst/doc/vignette-intro.R
sce_scater <- SingleCellExperiment(
    assays = list(counts = ct), 
    colData = pheno_data
    )
sce_scater
# 后面所有的分析都是基于 sce_scater 这个变量
# 是一个 SingleCellExperiment 对象，被很多单细胞R包采用。
```

然后为 seurat 包创建对象

```{r}
meta <- as.data.frame(colData(fluidigm))
ct <- floor(assays(fluidigm)$rsem_counts)
counts <- ct
sce_seurat <- CreateSeuratObject(raw.data = counts, 
                             meta.data =meta,
                             min.cells = 3, 
                             min.genes = 200, 
                             project = "Pollen")
sce_seurat
## 后续所有的分析都基于这个 sce_seurat 变量，是一个对象 
```

最后为 monocle 包创建对象

```{r}
ct <- floor(assays(fluidigm)$rsem_counts)
gene_ann <- data.frame(
  gene_short_name = row.names(ct), 
  row.names = row.names(ct)
)
sample_ann=as.data.frame(colData(fluidigm))
pd <- new("AnnotatedDataFrame",
          data=sample_ann)
fd <- new("AnnotatedDataFrame",
          data=gene_ann)
sce_monocle <- newCellDataSet(
  ct, 
  phenoData = pd,
  featureData =fd,
  expressionFamily = negbinomial.size(),
  lowerDetectionLimit=1)
sce_monocle
```

再次回顾一下这3个对象。

```{r}
sce_seurat
sce_scater
sce_monocle
```


### step2: 质量控制

在 `seurat` 包， 

```{r}
mito.genes <- grep(pattern = "^MT-", 
                   x = rownames(sce_seurat@data), 
                   value = TRUE)
# 恰好这个例子的表达矩阵里面没有线粒体基因
percent.mito <- Matrix::colSums(sce_seurat@raw.data[mito.genes, ]) / Matrix::colSums(sce_seurat@raw.data)
## 也可以加入很多其它属性，比如 ERCC 等。

# AddMetaData adds columns to object@meta.data, and is a great place to stash QC stats
sce_seurat <- AddMetaData(object = sce_seurat, 
                          metadata = percent.mito,
                         col.name = "percent.mito")
VlnPlot(object = sce_seurat, 
        features.plot = c("nGene", "nUMI", "percent.mito"), 
        group.by = 'Biological_Condition', nCol = 3)
GenePlot(object = sce_seurat, gene1 = "nUMI", gene2 = "nGene")
CellPlot(sce_seurat,
         sce_seurat@cell.names[3],
         sce_seurat@cell.names[4],
         do.ident = FALSE)
# FilterCells函数
# sce_seurat
# sce_seurat <- FilterCells(object = sce_seurat, 
#                     subset.names = c("nGene", "percent.mito"), 
#                     low.thresholds = c(200, -Inf), 
#                     high.thresholds = c(2500, 0.05))
# sce_seurat
```


在scater包， 

这里仅仅是演示 scater 包最简单的质量控制代码，详细代码见：https://bioconductor.org/packages/release/bioc/vignettes/scater/inst/doc/vignette-qc.html

```{r} 
genes <- rownames(rowData(sce_scater))
genes[grepl('^MT-',genes)]
genes[grepl('^ERCC-',genes)] 
exprs(sce_scater) <- log2(
    calculateCPM(sce_scater ) + 1)
keep_feature <- rowSums(exprs(sce_scater) > 0) > 0
table(keep_feature)
sce_scater <- sce_scater[keep_feature,]
sce_scater 

sce_scater <- calculateQCMetrics(sce_scater)
plotHighestExprs(sce_scater, exprs_values = "counts")
plotExprsFreqVsMean(sce_scater)
```

在`monocle`包，

```{r} 
sce_monocle
## 起初是 
sce_monocle <- detectGenes(sce_monocle, min_expr = 0.1)
print(head(fData(sce_monocle)))
expressed_genes <- row.names(subset(fData(sce_monocle),
                                    num_cells_expressed >= 5))
length(expressed_genes)
sce_monocle <- sce_monocle[expressed_genes,]
sce_monocle
# 过滤基因后是  
tmp=pData(sce_monocle)
fivenum(tmp[,1])
fivenum(tmp[,30])
# 这里并不需要过滤细胞，如果想过滤，就自己摸索阈值，然后挑选细胞即可。
# 这里留下来了所有的细胞。
valid_cells <- row.names(pData(sce_monocle) )
sce_monocle <- sce_monocle[,valid_cells]
sce_monocle 
```


### step3: 表达量的标准化和归一化

在 seurat包需要先假定平均细胞测序文库大小，这里是 10000 

```{r}
sce_seurat <- NormalizeData(object = sce_seurat, 
                     normalization.method = "LogNormalize", 
                     scale.factor = 10000,
                     display.progress = F)
```

在scater包：

```{r}
assays(sce_scater)

counts(sce_scater) <- assays(sce_scater)$counts
norm_exprs(sce_scater) <- log2(calculateCPM(sce_scater, use_size_factors = FALSE) + 1)

stand_exprs(sce_scater) <- log2(calculateCPM(sce_scater, use_size_factors = FALSE) + 1)

tpm(sce_scater) <- calculateTPM(sce_scater, effective_length = 5e4)

cpm(sce_scater) <- calculateCPM(sce_scater, use_size_factors = FALSE)

assays(sce_scater)
```

详细理论见：https://hemberg-lab.github.io/scRNA.seq.course/cleaning-the-expression-matrix.html#normalization-theory

- 7.8.1 Raw
- 7.8.2 CPM
- 7.8.3 Size-factor (RLE)
- 7.8.4 Upperquantile
- 7.8.5 TMM
- 7.8.6 scran
- 7.8.7 Downsampling

在`monocle`包，

```{r}
colnames(phenoData(sce_monocle)@data)
sce_monocle <- estimateSizeFactors(sce_monocle)
sce_monocle <- estimateDispersions(sce_monocle)
colnames(phenoData(sce_monocle)@data)
```


### step4: 去除干扰因素

在 seurat 包，去除一些文库大小，线粒体基因含量，ERCC含量等因素的功能被包装在 ScaleData 函数里面，前提是需要被去除的因素提供 AddMetaData 函数添加到了对象。

```{r }
sce_seurat <- ScaleData(object = sce_seurat, 
                 vars.to.regress = c("nUMI"),
                 display.progress = F)
## 所有放在 vars.to.regress 参数的变量均可以被去除
```

在scater包， 主要是可视化那些干扰因素：

```{r}
sce_scater <- runPCA(sce_scater)
# colnames(colData(sce_scater))
plotPCA(
    sce_scater, 
    colour_by = "Biological_Condition",
    size_by = "NALIGNED"
)
# 还有 plotQC 函数。

```

如果需要去除干扰因素，可以借用limma包的  removeBatchEffect 函数

```{r,eval=F}
library(limma)
batch <- rep(1:2, each=20)
corrected <- removeBatchEffect(logcounts(example_sce), block=batch)
assay(example_sce, "corrected_logcounts") <- corrected
```



在monocle包，去除干扰因素的功能被包装在降维函数中，示例如下：

```{r,eval=FALSE}
# 放在 residualModelFormulaStr 里面的是需要去除的
cds <- reduceDimension(cds, max_components = 2, num_dim = 2,
                        reduction_method = 'tSNE',
                        residualModelFormulaStr = "~Biological_Condition + num_genes_expressed",
                        verbose = T)
cds <- clusterCells(cds, num_clusters = 2)
plot_cell_clusters(cds, 1, 2, color = "Biological_Condition")

## 上面去除了Biological_Condition，所以接下来聚类它们就被打散了。
```



### step5: 判断重要的基因

寻找波动比较明显的基因，后续用这些基因而非全部基因进行分析，主要为了降低计算量。

在  `seurat` 包，必须要先 `normalization` ，然后才能进行`FindVariableGenes` 计算，代码如下：

```{r}
sce_seurat <- FindVariableGenes(object = sce_seurat, 
                                mean.function = ExpMean,
                                dispersion.function = LogVMR, 
                         x.low.cutoff = 0.0125, 
                         x.high.cutoff = 3, 
                         y.cutoff = 0.5)
# 通过调整参数可以得到不同数量的 var.genes
length(sce_seurat@var.genes)
```

在`scater`包， 没有看到专门的函数，可以借用R基础函数。


在 `monocle` 包中，同样也不是所有的基因都有作用，所以先进行挑选，合适的基因才在后续分析中用来降维聚类。

```{r}
disp_table <- dispersionTable(sce_monocle)
# 也可以先挑选差异基因
unsup_clustering_genes <- subset(disp_table, mean_expression >= 0.1)
dim(unsup_clustering_genes)
sce_monocle <- setOrderingFilter(sce_monocle,
                                 unsup_clustering_genes$gene_id)
plot_ordering_genes(sce_monocle) 
plot_pc_variance_explained(sce_monocle, return_all = F) 
# norm_method='log'
```

后面做降维的时候的 `num_dim` 参数选择基于上面的PCA图


### step6: 多种降维算法

在 `seurat` 包， 降维之前必须要先 `Run ScaleData()` , 每个降维算法都被单独包装为函数了。

```{r}
sce_seurat <- RunPCA(object = sce_seurat, 
              pc.genes = sce_seurat@var.genes, 
              do.print = TRUE, 
              pcs.print = 1:5, 
              genes.print = 5)
sce_seurat@dr
tmp <- sce_seurat@dr$pca@gene.loadings
sce_seurat <- RunTSNE(object = sce_seurat, 
               dims.use = 1:10, 
               do.fast = TRUE, 
               perplexity=10)
sce_seurat@dr 
```


在`scater`包， 

```{r} 
sce <- runPCA(sce_scater)
# 这里并没有进行任何基因的挑选，就直接进行了PCA，与 seurat包不一样。
reducedDimNames(sce) 
sce <- runPCA(sce, ncomponents=20)
# Perplexity of 10 just chosen here arbitrarily. 
set.seed(1000)
# 这里的这个 perplexity 参数很重要
sce <- runTSNE(sce, perplexity=30)
sce <- runDiffusionMap(sce)
reducedDimNames(sce)
sce_scater=sce
```


在`monocle`包，降维函数就是 `reduceDimension` ， 它包装这一个去除干扰因素的功能, 可供选择的降维算法包括: 
`"DDRTree",
  "ICA", "tSNE", "SimplePPT", "L1-graph", "SGL-tree"` 

```{r }
# 放在 residualModelFormulaStr 参数里面的是需要去除的
sce_monocle <- reduceDimension(sce_monocle, 
                               max_components = 2, num_dim = 2,
                        reduction_method = 'tSNE', 
                        verbose = T)
 
```


### step7: 可视化降维结果

在 seurat 包， 两个降维算法被单独包装为两个函数，所以可视化也是两个函数。

```{r}
sce_seurat@dr 
PCAPlot(sce_seurat, dim.1 = 1, dim.2 = 2,
        group.by = 'Biological_Condition')
TSNEPlot(sce_seurat,group.by = 'Biological_Condition')

VizPCA( sce_seurat, pcs.use = 1:2)
PCElbowPlot(object = sce_seurat)
sce_seurat <- ProjectPCA(sce_seurat, do.print = FALSE)
PCHeatmap(object = sce_seurat, 
          pc.use = 1, 
          cells.use = ncol(sce_seurat@data), 
          do.balanced = TRUE, 
          label.columns = FALSE)
```


在scater包， 同样的是多个降维函数和多个可视化函数

```{r}
plotTSNE(sce_scater,  
         colour_by = "Biological_Condition" )
plotPCA(sce_scater, 
        colour_by = "Biological_Condition" )
plotPCA(sce_scater, ncomponents = 4,  
        colour_by = "Biological_Condition" )

plotDiffusionMap(sce_scater,  
                 colour_by = "Biological_Condition" )

```

在monocle包，有趣的是降维后必须先分群才能进行可视化。

```{r}
sce_monocle <- clusterCells(sce_monocle, num_clusters = 4)
plot_cell_clusters(sce_monocle, 1, 2, color = "Biological_Condition")
```


### step8: 多种聚类算法

聚类后就可以根据阈值进行分群

在 `seurat` 包， **重点**: 需要搞懂这里的 resolution 参数，而且降维算法可以选PCA或者ICA ， 分群算法也可以选择。

```{r}
sce_seurat <- FindClusters(object = sce_seurat, 
                    reduction.type = "pca", 
                    dims.use = 1:10, force.recalc = T,
                    resolution = 0.9, print.output = 0,
                    save.SNN = TRUE)
PrintFindClustersParams(sce_seurat)
table(sce_seurat@meta.data$res.0.9)
```

在`scater`包， 并没有包装聚类函数，而且辅助其它R包，或者R基础函数：

-  SC3
-  pcaReduce
-  tSNE + kmeans
-  SNN-Cliq
-  SINCERA

最常用的是无缝连接 `SC3` 包：

```{r}
library(SC3) # BiocManager::install('SC3')
sce <- sc3_estimate_k(sce_scater)
metadata(sce)$sc3$k_estimation
rowData(sce)$feature_symbol <- rownames(rowData(sce))
```

一步运行sc3的所有分析, 相当耗费时间

这里`kn`表示的预估聚类数, 考虑到数据集是已知的，我们强行设置为4组, 具体数据要具体考虑。

```{r}
# 耗费时间
kn <- 4 ## 这里可以选择 3:5 看多种分类结果。
sc3_cluster <- "sc3_4_clusters"
Sys.time()
sce <- sc3(sce, ks = kn, biology = TRUE)
Sys.time()
```



在`monocle`包，如下：

```{r}
sce_monocle <- clusterCells(sce_monocle, num_clusters = 4)
plot_cell_clusters(sce_monocle)
plot_cell_clusters(sce_monocle, 1, 2, color = "Biological_Condition")
```

可供选择的聚类算法包括：` densityPeak, louvian and DDRTree`


### step9: 聚类后找每个细胞亚群的标志基因

在`seurat`包， 

```{r}
sce.markers <- FindAllMarkers(object = sce_seurat, only.pos = TRUE, min.pct = 0.25, 
                              thresh.use = 0.25)
# DT::datatable(sce.markers)
library(dplyr)
sce.markers %>% group_by(cluster) %>% top_n(2, avg_logFC)
top10 <- sce.markers %>% group_by(cluster) %>% top_n(10, avg_logFC)

```

可以单独可视化这些标志基因。

```{r fig.width=10, fig.height=10}
# setting slim.col.label to TRUE will print just the cluster IDS instead of# every cell name
DoHeatmap(object = sce_seurat, 
          genes.use = top10$gene, 
          slim.col.label = TRUE, 
          remove.key = TRUE)

```


在`scater`包，可视化展示部分, kn就是聚类数，就能看到标志基因了。

热图: 比较先验分类和SC3的聚类的一致性

```{r}
sc3_plot_consensus(sce, k = kn, show_pdata = c("Biological_Condition",sc3_cluster))
```

展示表达量信息

```{r}
sc3_plot_expression(sce, k = kn, show_pdata =  c("Biological_Condition",sc3_cluster))
```

展示可能的标记基因

```{r}
sc3_plot_markers(sce, k = kn, show_pdata =  c("Biological_Condition",sc3_cluster))
```

在PCA上展示SC3的聚类结果

```{r}
plotPCA(sce, colour_by =  sc3_cluster )
# sc3_interactive(sce)
```



在`monocle`包，应该是没有找标志基因的函数，但是有推断差异基因的函数，而且它多一个功能，就是进行发育轨迹的推断。
推断发育轨迹才是monocle的拿手好戏，也是它荣升为3大R包的核心竞争力。


第一步: 挑选合适的基因. 有多个方法，例如提供已知的基因集，这里选取统计学显著的差异基因列表

```{r}
Sys.time()
cds=sce_monocle
diff_test_res <- differentialGeneTest(cds,
                                      fullModelFormulaStr = "~Biological_Condition")
Sys.time()
# 可以看到运行耗时

# Select genes that are significant at an FDR < 10%
sig_genes <- subset(diff_test_res, qval < 0.1)
head(sig_genes[,c("gene_short_name", "pval", "qval")] )

ordering_genes <- row.names (subset(diff_test_res, qval < 0.01))
cds <- setOrderingFilter(cds, ordering_genes)
plot_ordering_genes(cds) 

```

第二步: 降维。降维的目的是为了更好的展示数据。函数里提供了很多种方法, 不同方法的最后展示的图都不太一样, 其中“DDRTree”是Monocle2使用的默认方法

```{r}
cds <- reduceDimension(cds, max_components = 2,
                            method = 'DDRTree')
```

第三步: 对细胞进行排序

```{r}
cds <- orderCells(cds)

```

最后两个可视化函数，对结果进行可视化

```{r}
plot_cell_trajectory(cds, color_by = "Biological_Condition")  
```

可以很明显看到细胞的发育轨迹，正好对应  pluripotent stem cells 分化而成的 neural progenitor cells (“NPC”) ，还有 “GW16” and “GW21” ，“GW21+3” 这时间进展的孕期细胞。 


`plot_genes_in_pseudotime`可以展现marker基因

最开始挑选合适基因，除了我们演示的找统计学显著的差异表达基因这个方法外，还可以于已知的标记基因，主要是基于生物学背景知识。

如果是已知基因列表，就需要自己读取外包文件，导入R里面来分析。


### step10: 继续分类

只需要挑选前面步骤分类好的细胞，去表达矩阵里面进行筛选细胞，重新走一遍上面的流程即可。


### 一些总结：

首先是：seurat总结

`counts`矩阵进来后被包装为对象，方便操作。

然后一定要经过 `NormalizeData` 和  `ScaleData` 的操作

函数  `FindVariableGenes` 可以挑选适合进行下游分析的基因集。

函数 `RunPCA` 和  `RunTSNE` 进行降维


函数 `FindClusters` 直接就分群了，非常方便
函数 `FindAllMarkers` 可以对分群后各个亚群找标志基因。

函数 `FeaturePlot` 可以展示不同基因在所有细胞的表达量
函数 `VlnPlot` 可以展示不同基因在不同分群的表达量差异情况
函数 `DoHeatmap` 可以选定基因集后绘制热图


## 使用M3Drop包

### 首先构建M3Drop需要的对象

```{r,message=F,warning=F}
library(M3Drop) 
Normalized_data <- M3DropCleanData(counts, 
                                   labels = sample_ann$Biological_Condition , 
                                   is.counts=TRUE, min_detected_genes=2000)
dim(Normalized_data$data)
length(Normalized_data$labels)
class(Normalized_data)
str(Normalized_data)
```

这个包设计比较简单，并没有构建S4对象，只是一个简单的list而已。 

### 统计学算法 Michaelis-Menten

需要深入读该文章，了解其算法，这里略过，总之它对单细胞转录组的表达矩阵进行了一系列的统计检验。

```{r}
fits <- M3DropDropoutModels(Normalized_data$data)

# Sum absolute residuals
data.frame(MM=fits$MMFit$SAr, Logistic=fits$LogiFit$SAr,
           DoubleExpo=fits$ExpoFit$SAr) 
# Sum squared residuals
data.frame(MM=fits$MMFit$SSr, Logistic=fits$LogiFit$SSr,
           DoubleExpo=fits$ExpoFit$SSr)
```


### 找差异基因

```{r}
DE_genes <- M3DropDifferentialExpression(Normalized_data$data, 
                                         mt_method="fdr", mt_threshold=0.01)
dim(DE_genes)
head(DE_genes)
```

这里是针对上面的统计结果来的

### 针对差异基因画热图

```{r fig.width=10, fig.height=10}
par(mar=c(1,1,1,1)) 
heat_out <- M3DropExpressionHeatmap(DE_genes$Gene, Normalized_data$data, 
                                    cell_labels = Normalized_data$labels)
```

可视化了解一下找到的差异基因在不同的细胞类型的表达分布情况。

### 聚类

这里可以重新聚类后，针对自己找到的类别来分别找marker基因，不需要使用测试数据自带的表型信息。
 
```{r} 
cell_populations <- M3DropGetHeatmapCellClusters(heat_out, k=4)
library("ROCR") 
marker_genes <- M3DropGetMarkers(Normalized_data$data, cell_populations)
table(cell_populations,Normalized_data$labels)
```

### 每个类别的marker genes

```{r}
head(marker_genes[marker_genes$Group==4,],20) 
marker_genes[rownames(marker_genes)=="FOS",] 
```

也可以针对这些 marker genes去画热图，当然，得根据AUC和P值来挑选符合要求的差异基因去绘图。

```{r fig.width=10, fig.height=10}
par(mar=c(1,1,1,1)) 
choosed_marker_genes=as.character(unlist(lapply(
  split(marker_genes,marker_genes$Group), 
  function(x) (rownames(head(x,20)))
                                                )))
heat_out <- M3DropExpressionHeatmap(choosed_marker_genes, 
                                    Normalized_data$data,
                                    cell_labels =  cell_populations)
```

如果遇到`Error in plot.new() : figure margins too large`报错，则单独将`heat_out`这行命令复制出来运行

## 对感兴趣基因集进行注释

通常是GO/KEGG等数据库，通常是超几何分布，GSEA,GSVA等算法。

拿到基因集后走我GitHub代码即可：https://github.com/jmzeng1314/GEO  简单的例子如下：

```{r,eval=FALSE}
library(ggplot2)
library(clusterProfiler)
library(org.Hs.eg.db)
# 下面的 gene_up 是一个 entrez ID的向量，约 500左右的 自定义的基因集
## 下面的 gene_all 也是一个 entrez ID的向量，约10000左右的背景基因，就我们的scRNA检测到的全部基因。
  ###   over-representation test
  kk.up <- enrichKEGG(gene         = gene_up,
                      organism     = 'hsa',
                      universe     = gene_all,
                      pvalueCutoff = 0.9,
                      qvalueCutoff =0.9)
  head(kk.up)[,1:6]
  dotplot(kk.up );ggsave('kk.up.dotplot.png')
```




## 其它单细胞R包

包括：

- scran
- SINCERA
- SC3

不一一讲解，具体有需求，就仔细研读说明书，其实最后都是R语言熟练与否。

## 显示运行环境

```{r}
sessionInfo()
```






