---
title: "Study_seurat"
author: "jmzeng1314@163.com"
date: "`r format(Sys.time(), '%d %B, %Y')`"
output: html_document
---

```{r setup, include=FALSE}
knitr::opts_chunk$set(echo = TRUE)
knitr::opts_chunk$set(warning = F)
knitr::opts_chunk$set(message  = F) 
```


## 引言

教程，当然是以官网为主，不过看英文笔记有挑战，简略带领大家一起学习咯： https://satijalab.org/seurat/get_started.html

主要学习：https://satijalab.org/seurat/pbmc3k_tutorial.html

## 载入必要的R包

需要自行下载安装一些必要的R包！ 这里只展示安装稳定版的2.3版本。

因为大量学员在中国大陆，通常不建议大家使用下面的R包安装方法，建议是切换镜像后再下载R包。参考：http://www.bio-info-trainee.com/3727.html

```{r}
if (!requireNamespace("BiocManager"))
    install.packages("BiocManager")
if (!requireNamespace("Seurat"))
    BiocManager::install("Seurat")
```

加载R包

```{r}
rm(list = ls()) # clear the environment
#load all the necessary libraries
options(warn=-1) # turn off warning message globally
suppressMessages(library(Seurat))
# 加载R包，请注意R包版本，可能会有莫名其妙的版本错误
# 单细胞转录组领域发展太快，不同版本的 同一个R包差异很大。
```

## 强烈注意版本问题

因为官网指明了有全新版Seurat包(3.x)，但是出于GitHub阶段，所以目前我们仍然是介绍2.X版本，如果你一定要尝试3.0版本，使用下面的代码

```{r,eval=FALSE}
devtools::install_github(repo = 'satijalab/seurat', ref = 'release/3.0')
```

我一直强调过，单细胞转录组领域发展太快，不同版本的 同一个R包差异很大，这个 Seurat包 也不例外，大部分的函数都改了，还专门有一个 https://satijalab.org/seurat/essential_commands.html 对照表格供大家学习。

然后也有新的基于3X的教程：https://satijalab.org/seurat/pbmc3k_tutorial.html 

总觉得跟python一样，大版本更新，让人很烦。

## 创建测试数据集

这个包内置的是 Pollen et al. 2014 数据集，人类单细胞细胞，分成**4类**，分别是 pluripotent stem cells 分化而成的 neural progenitor cells (“NPC”) ，还有 “GW16” and “GW21” ，“GW21+3” 这种孕期细胞，理解这些需要一定的生物学背景知识，如果不感兴趣，可以略过。

这个R包大小是50.6 MB，下载需要一点点时间，先安装加载它们。

这个数据集很出名，截止2019年1月已经有近400的引用了，后面的人开发R包算法都会在其上面做测试，比如 SinQC 这篇文章就提到：We applied SinQC to a highly heterogeneous scRNA-seq dataset containing 301 cells (mixture of 11 different cell types) (Pollen et al., 2014).

不过本例子只使用了数据集的`4种细胞类型`而已，因为 scRNAseq 这个R包就提供了这些，完整的数据是 23730 features，
301 samples 在 https://hemberg-lab.github.io/scRNA.seq.datasets/human/tissues/ 


这里面的表达矩阵是由 RSEM (Li and Dewey 2011) 软件根据 hg38 RefSeq transcriptome 得到的，总是130个文库，每个细胞测了两次，测序深度不一样。



```{r}
library(scRNAseq)
## ----- Load Example Data -----
data(fluidigm)
# Set assay to RSEM estimated counts
assay(fluidigm) <- assays(fluidigm)$rsem_counts
ct <- floor(assays(fluidigm)$rsem_counts)
ct[1:4,1:4]
```

简单看看表达矩阵的性质，主要是基因数量，细胞数量;以及每个细胞表达基因的数量，和每个基因在多少个细胞里面表达。

```{r}
fivenum(apply(ct,1,function(x) sum(x>0) ))
boxplot(apply(ct,1,function(x) sum(x>0) ))
fivenum(apply(ct,2,function(x) sum(x>0) ))
hist(apply(ct,2,function(x) sum(x>0) ))

names(metadata(fluidigm))
meta <- as.data.frame(colData(fluidigm))
counts <- ct
```

检测了 counts 和 meta 两个变量，后面需要使用

```{r}
identical(rownames(meta),colnames(counts))
```

这里需要把Pollen的表达矩阵做成我们的Seurat要求的对象

```{r}
Pollen <- CreateSeuratObject(raw.data = counts, 
                             meta.data =meta,
                             min.cells = 3, 
                             min.genes = 200, 
                             project = "Pollen")
Pollen
## 后续所有的分析都基于这个 Pollen 变量，是一个对象
# An object of class seurat in project Pollen 
```



## 检查表达矩阵

将Pollen赋值给sce，目的是代码复用

```{r}
sce <- Pollen
```

为元信息增加线粒体基因的比例，如果线粒体基因所占比例过高，意味着这可能是死细胞

```{r}
mito.genes <- grep(pattern = "^MT-", x = rownames(x = sce@data), value = TRUE)
# 恰好这个例子的表达矩阵里面没有线粒体基因
percent.mito <- Matrix::colSums(sce@raw.data[mito.genes, ]) / Matrix::colSums(sce@raw.data)
## 也可以加入很多其它属性，比如 ERCC 等。

# AddMetaData adds columns to object@meta.data, and is a great place to stash QC stats
sce <- AddMetaData(object = sce, metadata = percent.mito,
                   col.name = "percent.mito")

```

这里绘图，可以指定分组，前提是这个分组变量存在于meta信息里面

这里的例子是：'Biological_Condition'

```{r}
VlnPlot(object = sce, features.plot = c("nGene", "nUMI", "percent.mito"), group.by = 'Biological_Condition', nCol = 3)
GenePlot(object = sce, gene1 = "nUMI", gene2 = "nGene")

```

可以看看高表达量基因是哪些

```{r}
tail(sort(Matrix::rowSums(sce@raw.data)))
## 散点图可视化任意两个基因的一些属性（通常是细胞的度量）
GenePlot(object = sce, gene1 = "SOX11", gene2 = "EEF1A1")
# 散点图可视化任意两个细胞的一些属性（通常是基因的度量）

CellPlot(sce,sce@cell.names[3],sce@cell.names[4],do.ident = FALSE)

```

## 表达矩阵的归一化

起初sce对象里面的data就是原始表达矩阵

```{r}
# 
identical(sce@raw.data,sce@data)
sce <- NormalizeData(object = sce, 
                     normalization.method = "LogNormalize", 
                     scale.factor = 10000,
                     display.progress = F)
```

经过了归一化，sce对象里面的data被改变。

```{r}
identical(sce@raw.data,sce@data)
```

寻找波动比较明显的基因，后续用这些基因而非全部基因进行分析，主要为了降低计算量。

```{r}
sce <- FindVariableGenes(object = sce, mean.function = ExpMean, dispersion.function = LogVMR, 
                         x.low.cutoff = 0.0125, 
                         x.high.cutoff = 3, 
                         y.cutoff = 0.5)
# 通过调整参数可以得到不同数量的 var.genes
length(sce@var.genes)
```
 
## 对归一化后的矩阵进行去除混杂因素和降维

对矩阵进行回归建模，以及scale,主要是为了去除一些文库大小，线粒体基因含量，ERCC含量等因素。

```{r}
sce <- ScaleData(object = sce, 
                 vars.to.regress = c("nUMI"),
                 display.progress = F)

```

现在sce对象的 `sce@scale.data` 也有了数值

运行PCA进行线性降维，这里仅仅是挑选高变化的基因组成的表达矩阵进行PCA分析。

```{r}
sce <- RunPCA(object = sce, 
              pc.genes = sce@var.genes, 
              do.print = TRUE, 
              pcs.print = 1:5, 
              genes.print = 5)
sce@dr

```

这样就能拿到PC的基因的重要性占比情况。

```{r}
tmp <- sce@dr$pca@gene.loadings
VizPCA( sce, pcs.use = 1:2)
```

```{r}
PCAPlot(sce, dim.1 = 1, dim.2 = 2,
        group.by = 'Biological_Condition')
sce <- ProjectPCA(sce, do.print = FALSE)

```

因为细胞数量不多，所以可以全部画出来

```{r fig.width=10, fig.height=10}
PCHeatmap(object = sce, 
          pc.use = 1, 
          cells.use = ncol(sce@data), 
          do.balanced = TRUE, 
          label.columns = FALSE)

```

```{r fig.width=10, fig.height=10}
PCHeatmap(object = sce, 
          pc.use = 1:10, 
          cells.use = ncol(sce@data), 
          do.balanced = TRUE, 
          label.columns = FALSE)

```

## 基于PCA结果看看细胞如何分群 

**重点**: 需要搞懂这里的 resolution 参数，而且降维算法可以选PCA或者ICA ， 分群算法也可以选择。

```{r}
sce <- FindClusters(object = sce, 
                    reduction.type = "pca", 
                    dims.use = 1:10, force.recalc = T,
                    resolution = 0.9, print.output = 0,
                    save.SNN = TRUE)
PrintFindClustersParams(sce)
table(sce@meta.data$res.0.9)
```

## 看单细胞分群后的tSNE图 

跟前面的 RunPCA 函数功能差不多，都是为了降维。这里为了节省计算量，首先使用PCA的线性降维结果，再进行tSNE

```{r}
sce <- RunTSNE(object = sce, 
               dims.use = 1:10, 
               do.fast = TRUE, 
               perplexity=10)
# note that you can set do.label=T to help label individual clusters
TSNEPlot(object = sce)
```

可以看到，虽然说有4类细胞，但是 GW16和GW21没有区分开来，需要探索参数。

```{r}
table(meta$Biological_Condition)
table(meta$Biological_Condition,sce@meta.data$res.0.9)
TSNEPlot(object = sce,group.by = 'Biological_Condition')
```

## 对每个分类都寻找其marker基因

```{r}
# 下面的代码是需要适应性修改，因为不同的数据集分组不一样，本次是3组，所以演示3组后的代码。
markers_df <- FindMarkers(object = sce, ident.1 = 0, min.pct = 0.25)
print(x = head(markers_df))
markers_genes =  rownames(head(x = markers_df, n = 5))
VlnPlot(object = sce, features.plot =markers_genes, use.raw = TRUE, y.log = TRUE)
FeaturePlot(object = sce, 
            features.plot =markers_genes, 
            cols.use = c("grey", "blue"), 
            reduction.use = "tsne")
```


```{r}
markers_df <- FindMarkers(object = sce, ident.1 = 1, min.pct = 0.25)
print(x = head(markers_df))
markers_genes =  rownames(head(x = markers_df, n = 5))
VlnPlot(object = sce, features.plot =markers_genes, use.raw = TRUE, y.log = TRUE)
FeaturePlot(object = sce, 
            features.plot =markers_genes, 
            cols.use = c("grey", "blue"), 
            reduction.use = "tsne")

```

```{r}

markers_df <- FindMarkers(object = sce, ident.1 = 2, min.pct = 0.25)
print(x = head(markers_df))
markers_genes =  rownames(head(x = markers_df, n = 5))
VlnPlot(object = sce, features.plot =markers_genes, use.raw = TRUE, y.log = TRUE)
FeaturePlot(object = sce, 
            features.plot =markers_genes, 
            cols.use = c("grey", "blue"), 
            reduction.use = "tsne") 
```
 
 
## 展现各个分类的marker基因的表达情况

```{r}
sce.markers <- FindAllMarkers(object = sce, only.pos = TRUE, min.pct = 0.25, 
                              thresh.use = 0.25)
DT::datatable(sce.markers)
library(dplyr)
sce.markers %>% group_by(cluster) %>% top_n(2, avg_logFC)
top10 <- sce.markers %>% group_by(cluster) %>% top_n(10, avg_logFC)

```

```{r fig.width=10, fig.height=10}
# setting slim.col.label to TRUE will print just the cluster IDS instead of# every cell name
DoHeatmap(object = sce, genes.use = top10$gene, slim.col.label = TRUE, remove.key = TRUE)

```


```{r fig.width=10, fig.height=50}
 FeaturePlot(object = sce, 
            features.plot =top10$gene, 
            cols.use = c("grey", "blue"), 
            reduction.use = "tsne")
```

## seurat总结

`counts`矩阵进来后被包装为对象，方便操作。

然后一定要经过 `NormalizeData` 和  `ScaleData` 的操作

函数  `FindVariableGenes` 可以挑选适合进行下游分析的基因集。

函数 `RunPCA` 和  `RunTSNE` 进行降维


函数 `FindClusters` 直接就分群了，非常方便
函数 `FindAllMarkers` 可以对分群后各个亚群找标志基因。

函数 `FeaturePlot` 可以展示不同基因在所有细胞的表达量
函数 `VlnPlot` 可以展示不同基因在不同分群的表达量差异情况
函数 `DoHeatmap` 可以选定基因集后绘制热图


## 显示运行环境

```{r}
sessionInfo()
```



