---
title: "step3-dbscan"
author: "jmzeng1314@163.com"
date: "`r format(Sys.time(), '%d %B, %Y')`"
output: html_document
---

```{r setup, include=FALSE}
knitr::opts_chunk$set(echo = TRUE)
knitr::opts_chunk$set(warning = F)
knitr::opts_chunk$set(message  = F) 
```

## 首先载入上一步的RPKM矩阵

```{r}
load('last-RPKM.Rdata')
#run t-SNE 50 times and select the optimal run based on the itercosts parameter
#subgroups of cells are assigned by dbscan
library(Rtsne)
N_tsne <- 50
tsne_out <- list(length = N_tsne)
KL <- vector(length = N_tsne)
set.seed(1234)
```

## 然后进行50次tsne降维

因为运行耗时很可观，所以我们保存运行结果到文件，以便重复使用。

```{r,eval=FALSE}
for(k in 1:N_tsne)
{
  tsne_out[[k]]<-Rtsne(t(log10(RPKM+1)),initial_dims=30,verbose=FALSE,check_duplicates=FALSE,
                       perplexity=27, dims=2,max_iter=5000)
  KL[k]<-tail(tsne_out[[k]]$itercosts,1)
  print(paste0("FINISHED ",k," TSNE ITERATION"))
}
names(KL) <- c(1:N_tsne)
save(tsne_out,KL,file = 'tsne_out.Rdata')
```

## 查看最佳tsne结果

```{r}
load(file = 'tsne_out.Rdata')
opt_tsne <- tsne_out[[as.numeric(names(KL)[KL==min(KL)])]]$Y
opt_tsne_full<-tsne_out[[as.numeric(names(KL)[KL==min(KL)])]]
head(opt_tsne)
```

## 对tsne结果进行kmeans

```{r}
table(kmeans(opt_tsne,centers = 4)$clust)
plot(opt_tsne,  col=kmeans(opt_tsne,centers = 4)$clust, pch=19, xlab="tSNE dim 1", ylab="tSNE dim 2")
```


## 对tsne结果进行dbscan

```{r}

library(dbscan)
plot(opt_tsne,  col=dbscan(opt_tsne,eps=3.1)$cluster, pch=19, xlab="tSNE dim 1", ylab="tSNE dim 2")
table(dbscan(opt_tsne,eps=3.1)$cluster)
# 比较两个聚类算法区别
table(kmeans(opt_tsne,centers = 4)$clust,dbscan(opt_tsne,eps=3.1)$cluster)

```


## 得到最后的分组信息

有一个样本是离群点，把它归入到细胞数量最多的那个组别。

```{r}
library(dbscan)
CAFgroups<-dbscan(opt_tsne,eps=3.1)$cluster
CAFgroups_full<-dbscan(opt_tsne,eps=3.1)
CAFgroups[CAFgroups==0]<-1
CAFgroups_full$cluster[CAFgroups_full$cluster==0]<-1
plot(opt_tsne,  col=CAFgroups, pch=19, xlab="tSNE dim 1", ylab="tSNE dim 2")
```


## 直接PCA看看dbscan聚类效果

```{r}
RPKM.PCA<-prcomp(log2(t(RPKM)+1), center=TRUE)
plot(RPKM.PCA$x,main="first PCA", pch=19, col=CAFgroups)
save(CAFgroups,CAFgroups_full,file='CAFgroups.Rdata')
```


## 表达量的可视化(散点图)

首先作者自定义了一个绘图函数, 接受基因名字，tsne的坐标矩阵，以及表达量矩阵。

```{r}
#feature plots represent gene expression for each cell on the t-SNE display. 
# It requires the name of the gene as a string, 
# the output of Rtsne and the expression matrix with rownames representing the gene names.
plot.feature2<-function(gene, tsne.output=tsne.out, DATAuse=DATA){
  plot.frame<-data.frame(x=tsne.output$Y[,1], y=tsne.output$Y[,2], log2expr=as.numeric(log2(DATAuse[gene,]+1)))
  
  
  p<-ggplot(plot.frame,aes(x=x, y=y, col=log2expr))+
    geom_point(size=1) +
    labs(title=paste(gene))+
    theme_classic()+
    scale_color_gradientn(colors = c("#FFFF00", "#FFD000","#FF0000","#360101"), limits=c(0,14))+
    theme(axis.title = element_blank())+
    theme(axis.text = element_blank())+
    theme(axis.line = element_blank())+
    theme(axis.ticks = element_blank())+
    theme(plot.title = element_text(size=20,face="italic"))+
    theme(legend.title  = element_blank())+
    
    
    theme(legend.position = "none")
  
  
  
  
  return(p)
}

```

就可以根据基因名，从表达量矩阵里面获取该基因的表达情况，然后把tsne的坐标矩阵绘制在画布后，使用该基因的表达量化值来上颜色。

```{r}
load(file = 'tsne_out.Rdata')
library(ggplot2)
opt_tsne <- tsne_out[[as.numeric(names(KL)[KL==min(KL)])]]$Y
opt_tsne_full<-tsne_out[[as.numeric(names(KL)[KL==min(KL)])]]
load(file='RPKM.full.Rdata')
load(file='CAFgroups.Rdata')
plot.feature2("Pdgfra", opt_tsne_full, RPKM.full)

```

## 表达量的可视化(小提琴图)

首先作者自定义了一个绘图函数, 接受基因名字，tsne的坐标矩阵，以及表达量矩阵。

```{r}
#violin plots represent gene expression for each subpopulation. The color of each violin represents the mean gene expression after log2 transformation.
#gene: Gene name of interest as string. DATAuse: Gene expression matrix with rownames containing gene names. tsne.popus = dbscan output, axis= if FALSE no axis is printed. legend_position= default "none" indicates where legend is plotted. gene_name = if FALSE gene name will not be included in the plot.
plot.violin2 <- function(gene, DATAuse, tsne.popus, axis=FALSE, legend_position="none", gene_name=FALSE){
  
  testframe<-data.frame(expression=as.numeric(DATAuse[paste(gene),]), Population=tsne.popus$cluster)
  testframe$Population <- as.factor(testframe$Population)
  colnames(testframe)<-c("expression", "Population")
  
  col.mean<-vector()
  for(i in levels(testframe$Population)){
    col.mean<-c(col.mean,mean(testframe$expression[which(testframe$Population ==i)]))
  }
  col.mean<-log2(col.mean+1)
  
  col.means<-vector()
  
  for(i in testframe$Population){
    col.means<-c(col.means,col.mean[as.numeric(i)])
  }
  testframe$Mean<-col.means
  testframe$expression<-log2(testframe$expression+1)
  
  
  
  p <- ggplot(testframe, aes(x=Population, y=expression, fill= Mean, color=Mean))+
    geom_violin(scale="width") +
    labs(title=paste(gene), y ="log2(expression)", x="Population")+
    theme_classic() +
    
    
    
    
    scale_color_gradientn(colors = c("#FFFF00", "#FFD000","#FF0000","#360101"), limits=c(0,14))+
    scale_fill_gradientn(colors = c("#FFFF00", "#FFD000","#FF0000","#360101"), limits=c(0,14))+
    
    theme(axis.title.y =  element_blank())+
    theme(axis.ticks.y =  element_blank())+
    theme(axis.line.y =   element_blank())+
    theme(axis.text.y =   element_blank())+
    theme(axis.title.x = element_blank())+
    
    
    theme(legend.position=legend_position )
  
  if(axis == FALSE){
    p<-p+
      theme( axis.line.x=element_blank(),
             axis.text.x = element_blank(),
             axis.ticks.x = element_blank())
    
  }
  
  if(gene_name == FALSE){
    p<-p+  theme(plot.title = element_blank())   
  }else{ p<-p + theme(plot.title = element_text(size=10,face="bold"))}
  
  p
  
}

```


定义好绘图函数后，理论上可以绘制任意基因的表达量在不同的聚类的分组表达情况

```{r}
plot.violin2(gene = "Pdgfra", DATAuse = RPKM.full, tsne.popus = CAFgroups_full)


```


## 显示运行环境

```{r}
sessionInfo()
```



